臺灣臺北地方法院交通件裁定　　　　　　　　　　　九十年度交聲字第一一二九號
　　原處分機關　台北市交通事件裁決所
　　受 處分 人　甲○○
右列受處分人因違反道路交通管理處罰條例案件，對於臺北市交通事件裁決所中華民
國九十年十月四日所為之處分（原處分案號：北市裁三字第裁二二－ＡＢＵ八五三
八四號），聲明異議，本院裁定如左：
        主      文
異議駁回。
    理      由
一、本件受處分人即異議人甲○○於九十年七月十一日下午二時三十分許，駕駛車號
    ＢＸ—六七九九號自用小客車，行經台北市○○路二二八巷時，因其倒車時未注
    意其他車輛、及於駕駛執照吊扣期間駕車，為台北市政府警察局內湖分局交通分
    隊警員王亮勝制單舉發，並以受處分人有違反行為時道路交通管理處罰條例第五
    十條第二款及第二十一條第一項之違規行為掣單舉發。嗣受處分人於收受舉發違
    反道路交通管理事件通知單後，於應到案日期後申訴，原處分機關函請舉發機關
    調查結果，仍認受處分人有上開違規行為，乃依行為時道路交通管理處罰條例第
    二十一條第一項第七款、第五十條第一項第二款之規定，於九十年十月四日裁處
    受處分人罰鍰新台幣（下同）一萬零八百元。
二、異議人甲○○之聲明異議狀意旨略以：伊於民國九十年七月二十四日前往台北市
    ○○路流浪犬之家找尋遺失之小狗時，因走錯路要在台北市○○路二二八巷附近
    之垃圾焚化爐廠後門倒車，第一次倒車動作未正確，才作第二次倒車修正，在兩
    次倒車前異議人和同事吳惠錦都有注意兩側是否有行人及來車，才作倒車動作，
    因二二八巷道路兩側都有停放車輛，路面不是很寬，異議人在作第二次倒車過程
    中，突然聽到喇叭聲，同事也告知右手邊有混凝土車開來，異議人聽到喇叭聲後
    緊急煞車，還未做出反應動作，就遭混凝土車撞上右後車門及後行李箱中間，當
    時混凝土車煞車痕很長，且看見有人倒車未減速慢行，以致肇事，是異議人倒車
    應無不當，因認原處分關於「倒車時不注意其他車輛或行人」部分，係屬違誤云
    云。經查：
（一）按汽車駕駛人倒車時，不注意其他車輛或行人者，處新臺幣（以下同）六百元
      以上一千二百元以下罰鍰，道路交通管理處罰條例第五十條第二款定有明文，
      又汽車倒車時，應顯示倒車燈光或手勢後，謹慎緩慢後倒，並應注意其他車輛
      及行人，道路交通安全規則第一百十條第二款亦有明文；是本件異議人雖到庭
      異議陳稱：其倒車並無不當云云，惟查，本件舉發經過，係因異議人駕駛ＢＸ
      —六七九九號自用小客車，在台北市○○路二二八巷某游泳池門口前由西向東
      倒車時，適有謝友利駕駛ＢＰ—Ｏ七一號自用大貨車由南向北行駛至該處，謝
      友利一時煞車不及，遂以其車之右前車角撞及異議人前開自小客車之右後車門
      處因而肇事，有台北市政府警察局內湖分局交通分隊交通事故談話紀錄表、交
      通事故調查報告表及現場相片五張附卷足憑，並經至現場處理之員警即證人楊
      守禮到庭結證陳稱：肇事時異議人之車輛已經超過道路之二分之一，兩部車子
      之撞擊點是在大貨車之右前方與異議人汽車之右後車身等語在卷可參，並為異
      議人所不爭執，此部分事實，自無疑義。而異議人於倒車時是否有注意來車乙
      節，業據證人謝友利到庭證稱：當時要回公司，行經肇事地點，我看到有車子
      停在游泳池前面之路口，當時我不知道他的車子是要前進還是後退，我剛好要
      過時，就聽到他加油，車子往後退的聲音，後來下車時，他跟我講說他要趕快
      讓我過，但是油門加上去已經往後退等語，雖異議人甲○○陳稱：當時謝友利
      的車子沒有減速，一直衝過來，我才會緊張，吳惠錦告知有來車，我就先踩煞
      車，變檔要往前進，因為他一直按喇叭，我想要讓他先過，還未踩油門就被撞
      上了等語，核與證人吳惠錦所證稱：我們當時因為走錯路要掉頭，老闆（指異
      議人）叫我看右邊由無來車，我看並無來車，老闆就開始倒車，倒車時有聽到
      喇叭聲，我聽到喇叭聲後，向我們老闆說有車子，老闆踩煞車，之後老闆就換
      前進檔要讓混凝土車先過等語，惟一般駕駛人駕駛車輛本即應在車道內依遵行
      方向行駛，並信賴其他駕駛人亦均如此，且本件異議人所倒車之地點係在兩側
      車道旁均有停放車輛之狹窄巷道上，其進行倒車動作，自當更加小心謹慎，以
      避免發生危險，而本件異議人於倒車時，並未先行發現謝友利所駕駛之混凝土
      車開來，而係在聽到喇叭聲並經同事吳惠錦告知後，始查悉上情，業據其於本
      院審理時自承無誤，且核與證人吳惠錦之證詞均屬相符，堪信為真實，足見異
      議人於「倒車前」縱有確實查看兩側並無來車，然於「倒車中」，則僅專注於
      倒車之動作，並未依規定謹慎緩慢後倒，繼續注意兩側是否隨時仍將會有來車
      甚明，且衡諸異議人於聽到謝友利鳴按喇叭聲示警後，理應立刻將其自小客車
      往前行駛至舉發地點前之游泳池門口處，以禮讓直行車先通行，竟一時反應不
      及，繼續讓其車身佔用前開二二八巷道之雙向車道，以致謝友利之混凝土車無
      法通行，從而其倒車自有不注意其他車輛之違規行為無訛。
（二）綜上所述，受處分人所有之前開汽車確有在前揭時地倒車不當之違規行為，從
      而原處分機關依前揭道路交通管理處罰條例第二十一條第一項第七款（駕駛執
      照吊扣期間駕車部分並無異議）、第五十條第二款之規定，於九十年十月四日
      裁處受處分人罰鍰一萬零八百元，核無違誤，本件聲明異議為無理由，應予駁
      回。
據上論斷，應依道路交通案件處理辦法第十九條，裁定如主文。
中     華      民     國       九十一       年    十     月     一      日
                                      臺灣臺北地方法院交通法庭
                                          法  官  吳  佳  薇
如不服本裁定，應於裁定送達後五日內向本院提出抗告狀。
右正本與原本無異。
                                          書記官  許  博  為
中     華      民       國       九十一     年    十     月     二      日
